---
title: "Distribución del pago de los servicios"

params:
  year: !expr as.numeric(format(Sys.Date(), "%Y"))
  month: !expr as.numeric(format(Sys.Date(), "%m"))

format:
  html:
    self-contained: true
    css: "scripts/styleEE.css"
    toc: true
    toc-depth: 4
    toc-location: left
---

<!--
El original de este documento se encuentra en "output/Histórico/Dist_SS_inicial.Rmd"
En este documento quedó la presentación solamente, los cálculos se realizan en los scripts al respecto y aquí solamente se presenten los resultados con el formato deseado.
-->

```{r inicio_doc, include=FALSE}
# Cargar las librerías para este documento
library(knitr)
library(here)
library(kableExtra)

# Opciones generales de los chunks:
knitr::opts_chunk$set(echo = FALSE)
knitr::opts_chunk$set(comment = " ")
knitr::opts_chunk$set(results = "asis")
```

```{r cargar_listas, include=FALSE}
source(here::here("scripts", "cargar_librerias.R"))
source(here::here("scripts", "cargar_info.R"))
source(here::here("scripts", "distro_mes_SS.R"))
listablas <- cargar_info()

# Lista para los textos:
SS <- distro_mes(
  listablas,
  yyyy = params$year,
  mm = params$month
)

notas_docu <- listablas$tabla_notas |> 
  filter(fecha >= SS$fechas_per$fecha_min & 
         fecha < ceiling_date(SS$fechas_per$fIni_per + 28, unit = "month"))
```

<!--
Código para producir el .html de afán (no es recomendado):
rmarkdown::render("output/Dist_SS.Rmd", envir = globalenv())
-->

***

## Preliminares {#Notas}

```{r notasPre}
writeLines(paste0("Nota del ", format(notas_docu$fecha, "%e de %B de %Y"), ": ", 
                  notas_docu$nota, collapse = "\n\n"))
```

***

## Gases del Caribe {#Gas}

Datos de la factura del gas:

```{r factGas}
if (SS$Actual["Gas"]){
  writeLines(
    paste0(
            "La factura de la casa grande (contrato No.",
            SS$Gas$No_contrato,
            "), por un valor total de $",
            format(SS$Gas$total_a_pagar, big.mark=".", decimal.mark=","),
            if (SS$Gas$saldo_anterior != 0){
                paste0(" correspondiente a los períodos ", 
                    toupper(format(floor_date(SS$Gas$periodo - 45), "%B")),
                    " ($",
                    format(SS$Gas$saldo_anterior, big.mark=".", decimal.mark=","),
                    ") y ", 
                    SS$Gas$perio_f,
                    " ($",
                    format(SS$Gas$cargo_del_mes, big.mark=".", decimal.mark=","),
                    ")"
                )
            } else {
                paste0(" correspondiente al período ", SS$Gas$perio_f)
            },
            ", está para pagar antes del ",
            format(SS$Gas$fecha, "%d de %B de %Y"),
            ".\n", "\n",
            "NOTA: Del valor total de este mes me corresponde pagar: $",
            format(100 * round((SS$Gas$cargo_andres) / 100), big.mark=".", decimal.mark=","),
            ".\n", "\n",
            "La fecha de la lectura actual es ",
            format(SS$Gas$f_lect_act, "%d de %B de %Y"),
            " con una lectura de ",
            format(SS$Gas$lect_act, big.mark=".", decimal.mark=","),
            " m³ y la lectura anterior fue el ",
            format(SS$Gas$f_lect_ant, "%d de %B de %Y"),
            " con una lectura de ",
            format(SS$Gas$lect_ant, big.mark=".", decimal.mark=","),
            " m³ (Consumo: ",
            SS$Gas$lect_act - SS$Gas$lect_ant,
            " m³).\n"
    ))
  } else {
    writeLines("Factura no disponible todavía.")
}
```

***
 
## AAA {#AAA}

### Datos de la factura {#factAgua}

Los siguientes son los datos tomados de la factura de este mes:

```{r factAgua}
writeLines(if (SS$Actual["AAA"]) {
    paste0(
        "La factura del agua (póliza No.", SS$AAA$No_poliza,
        "), por un valor total de $",
        format(SS$AAA$total_pago_aaa, big.mark = ".", decimal.mark = ","),
        ", correspondiente al período: ", SS$AAA$periodo,
        ", está para pagar antes del ",
        format(ymd(SS$AAA$fecha), "%d de %B de %Y"),
        ".\n\nSegún la factura, la fecha de la lectura anterior fue el ",
        format(SS$AAA$fecha_lect_ant, "%d de %B de %Y"),
        " (Lectura: ", format(SS$AAA$lect_act, big.mark = ".", decimal.mark = ","),
        ") y la fecha de la lectura actual el ",
        format(SS$AAA$fecha_lect_act, "%d de %B de %Y"),
        " (Lectura: ", format(SS$AAA$lect_ant, big.mark = ".", decimal.mark = ","),
        ", resultando un consumo de: ", SS$AAA$lect_act - SS$AAA$lect_ant, " m³)", ".\n")
  } else {
    "Todavía no hay factura disponible para este período."
})
```


### Total pago por habitación {#totHabA}

```{r pagoAaa}
if (SS$Actual["AAA"]) {
  tabla_aaa <- data.table(
          Habitación = SS$AAA$habitacion, 
          `Integrante(s)` = SS$AAA$ocupantes,
          Ocupación = label_percent(accuracy = 0.01)(SS$AAA$ocupa),
          `Total AAA` = label_currency(prefix = "$", big.mark = ".", decimal.mark = ",")(SS$AAA$total_AAA)
  )
  filas_impares <- seq(1, nrow(tabla_aaa), by = 2)
  tabla_aaa |>
    kbl(align = c("l", "l", "r", "r")) |> 
    kable_styling(
      bootstrap_options = c("hover", "condensed"), 
      full_width = FALSE,
      # Use html_font to inject our custom styles safely into the table container
      html_font = 'inherit; border: 1px solid #cdefff; border-radius: 8px; padding: 10px; background-color: white; display: inline-block;'
    ) |>
    row_spec(filas_impares, background = "#cdefff")
} else {
    cat("\nLa factura de este período no está disponible todavía.\n")
}
```

***

## Air-e {#EE}


### Datos de la factura: {#FactEE}

```{r reporteFactura}
writeLines(if (SS$Actual["EE"]) {
           paste0("Para el período ", SS$EE$periodoEE, 
                  ", el valor total a pagar por la factura de energía eléctrica del NIC: ",
                  SS$EE$NIC, " es de $",
                  format(SS$EE$vr_fact, big.mark = ".", decimal.mark = ","),
                  ".\nEste valor corresponde a un consumo de ", SS$EE$kwh_f, " Kws en ",
                  SS$EE$f_lect_act - SS$EE$f_lect_ant, " días ",
                  if (SS$EE$f_lect_ant) { paste0("desde el ",
                                            format(SS$EE$f_lect_ant, format = "%d de %B"),
                                            " ") },
                  if (SS$EE$f_lect_act) { paste0("hasta el ",
                                             format(SS$EE$f_lect_act, format = "%d de %B de %Y"))
                  } else {
                    ", pero sin lectura actual (consumo estimado)" 
                  }, ".\n\nLa factura tiene fecha de vencimiento para pagar hasta el ", 
                  format(SS$EE$f_venc, format = "%d de %B de %Y"),".\n")
  } else {
    "La factura del período actual todavía no está disponible.\n"
  })
```

### Datos para tener en cuenta {#EEnCuenta}

#### Diferencias sobre datos de consumo

Entre los datos que reporta air-e en sus lecturas y los recolectados de la información que suministran los contadores aparecen diferencias tanto en el consumo, como en las fechas de los reportes. La diferencia en el consumo no debe ser muy alta y se debe principalmente a la sección de la casa en la cual no se recolectan los datos, por esta razón los datos de air-e van a estar mas altos que los reportados en el consumo interno. 

```{r consInt}
writeLines(if (SS$Actual["CI"]) {
  paste0("La suma total de los consumos internos para este período es de ",
         sum(SS$EE$CI$consumo), if (SS$Actual["EE"]) {
                    paste0(" Kw. Quedando un consumo a repartir de ",
                           round(SS$EE$kwh_f - sum(SS$EE$CI$consumo), digits = 2),
                           " Kw respecto al consumo reportado por air-e.")
                    } else {" Kw.\n"})
  } else {"Consumo no disponible todavía."})
```


La diferencia entre las fechas (u horas) en que se realizan las lecturas de los contadores internos y la del contador externo por parte de air-e, afecta este total a repartir de manera directa: mientras mayor sea la diferencia entre el tiempo de las lecturas, mayor será la diferencia en el consumo a repartir.

```{r lectura_cont_int}
writeLines(if (SS$Actual["CI"]) {
  paste0("La última lectura de los contadores internos se realizó el ",
         format(SS$EE$CI$fecha_lect_actual, "%d de %B de %Y"),
         " y la lectura anterior se hizo el ",
         format(SS$EE$CI$fecha_lect_anter, "%d de %B de %Y"),
         ".\nEn cuanto a Air-e, ", if (SS$Actual["EE"]) {
           paste0("la lectura actual la realizó el ", 
           format(SS$EE$f_lect_act, "%d de %B de %Y"),
           " y la lectura anterior el ", 
           format(SS$EE$f_lect_ant, "%d de %B de %Y"), ".\n")
         } else {
           "la factura no está disponible todavía.\n"
         })
  } else {
    "No hay datos disponibles todavía.\n"
  })
```

La diferencia de los consumos (columna "Diferencia") se repartirá proporcionalmente al consumo de cada habitación. La siguiente tabla muestra estas diferencias para este mes:

```{r DiferenciaLecturas}
if (SS$Actual["EE"]) {
  tabla_ee1 <- data.table(
    `Factura air-e` = paste(SS$EE$kwh_f,"Kw"),
    `Lectura contadores` = paste(round(sum(SS$EE$CI$lect_fin) - sum(SS$EE$CI$lect_ini), digits=2),"Kw"),
    Diferencia = paste0(abs(round(SS$EE$kwh_f - (sum(SS$EE$CI$lect_fin) - sum(SS$EE$CI$lect_ini)), digits = 2))," Kw"),
    `Número de días factura` = paste0(SS$EE$f_lect_act - SS$EE$f_lect_ant," días"),
    `Número de días interno` = paste0(SS$EE$CI$fecha_lect_actual - SS$EE$CI$fecha_lect_anter," días")
  )
  filas_impares <- seq(1, nrow(tabla_ee1), by = 2)
  tabla_ee1 |>
    kbl(align = c("r", "r", "r", "r", "r")) |> 
    kable_styling(
      bootstrap_options = c("hover", "condensed"), 
      full_width = FALSE,
      # We use html_font to inject our custom styles safely into the table container
      html_font = 'inherit; border: 1px solid #fef1f0; border-radius: 8px; padding: 10px; background-color: white; display: inline-block;'
    ) |>
    row_spec(filas_impares, background = "#fef1f0")
} else {writeLines("Factura no disponible todavía.\n")}
```

#### Valor de corte {#ValEE}

El valor de corte para control se estableció en 10 Kw por día. Este valor se estableció basado en el primer reporte de consumo (septiembre) después del cambio del cableado realizado en agosto de 2025. Este valor permite observar las tendencias generales en el consumo mes a mes: aumentos o disminuciones en el promedio de consumo diario. 

```{r CambioPatronConsumo}
if (SS$Actual["EE"]) {
  consEEdia <- round(10 - SS$EE$kwh_f/as.numeric(SS$EE$f_lect_act - SS$EE$f_lect_ant), digits=3)
  writeLines(paste0("Este mes hemos ",if (consEEdia < 0) {"aumentado "} else {"disminuido "},
                    "el promedio de consumo diario en ",
                    abs(consEEdia)," Kw con respecto al corte.\n"))
} else {writeLines("Factura no disponible todavía.\n")}
```

#### Lectura de contadores internos {#LectConts}

El area común, desde la cocina hasta la lavandería, no ha quedado cobijada bajo ningún contador por lo que la sumatoria de los valores de consumo de los contadores internos normalmente será menor al consumo total reportado por air-e, haciéndose necesaria la repartición de esta diferencia. Esta repartición se hará de manera proporcional al consumo obtenido a través de los contadores.

```{r consumo_interno}
if (SS$Actual["CI"]) {
  tabla_ee2 <- data.table(
                    Habitación = gsub("_\\d{8}$", "", str_to_title(SS$EE$CI$contador))|> 
                                      str_replace("^(\\w{3})", "\\1\\. ") |> str_trim(),
                    `Contador` = gsub("^.{3,4}_", "No.", str_to_title(SS$EE$CI$contador)),
                    `Lectura final` = SS$EE$CI$lect_fin,
                    `Lectura inicial` = SS$EE$CI$lect_ini
                  ) |>
                      mutate(`Consumo Kw` = as.numeric(SS$EE$CI$lect_fin - SS$EE$CI$lect_ini))
  filas_impares <- seq(1, nrow(tabla_ee2), by = 2)
  tabla_ee2 |>
    kbl(align = c("l", "l", "r", "r", "r")) |> 
    kable_styling(
      bootstrap_options = c("hover", "condensed"), 
      full_width = FALSE,
      # We use html_font to inject our custom styles safely into the table container
      html_font = 'inherit; border: 1px solid #fef1f0; border-radius: 8px; padding: 10px; background-color: white; display: inline-block;'
    ) |>
    row_spec(filas_impares, background = "#fef1f0")
} else {writeLines("Consumo no disponible todavía.\n")}
```

#### Consumo area común {#ConsArCom}

Nota: En caso que se presente algún valor de consumo en los medidores internos de las habitaciones desocupadas, este será agregado al consumo del área común.

El consumo del área común será repartido de manera proporcional al consumo reportado por los contadores internos de acuerdo a la siguiente tabla (todos los valores en Kw):

```{r consAreaCom}
if (SS$Actual["EE"]) {
  tabla_ee3 <- data.table(
      `Habitación` = str_to_title(sub("_.*", "", names(SS$EE$CI$consumo))) |> 
                            str_replace("^(\\w{3})", "\\1\\. ") |> str_trim(),
      `Consumo Contador` = SS$EE$CI$consumo,
      `Asignado Area Común` = round(SS$EE$CI$cons_per_hab,2)) |>
          mutate(`Consumo Total por Hab.` = `Consumo Contador` + `Asignado Area Común`)
  filas_impares <- seq(1, nrow(tabla_ee3), by = 2)
  tabla_ee3 |>
    kbl(align = c("l", "r", "r", "r")) |> 
    kable_styling(
      bootstrap_options = c("hover", "condensed"), 
      full_width = FALSE,
      # We use html_font to inject our custom styles safely into the table container
      html_font = 'inherit; border: 1px solid #fef1f0; border-radius: 8px; padding: 10px; background-color: white; display: inline-block;'
    ) |>
    row_spec(filas_impares, background = "#fef1f0")
} else {
  writeLines("No hay datos de la factura todavía.\n")
}
```

### Total a pagar por habitación {#TotalEE}

```{r totalHabEe}
if (SS$Actual["EE"]) {
  tabla_ee4 <- data.table(
          Habitación = str_to_title(sub("_.*", "", names(SS$EE$CI$consumo))) |> 
                            str_replace("^(\\w{3})", "\\1\\. ") |> str_trim(),
          `Integrante(s)` = SS$Web$ocupantes,
          `Costo Energía` = label_currency(prefix = "$", big.mark = ".",
                          decimal.mark = ",")(SS$EE$total_EE))
  filas_impares <- seq(1, nrow(tabla_ee4), by = 2)
  tabla_ee4 |>
    kbl(align = c("l", "l", "r")) |> 
    kable_styling(
      bootstrap_options = c("hover", "condensed"), 
      full_width = FALSE,
      # We use html_font to inject our custom styles safely into the table container
      html_font = 'inherit; border: 1px solid #fef1f0; border-radius: 8px; padding: 10px; background-color: white; display: inline-block;'
    ) |>
    row_spec(filas_impares, background = "#fef1f0")
} else {
  writeLines("Factura no disponible todavía.\n")
}
```

***

## Movistar {#Movis}

Los siguientes son los datos de la factura de Movistar por concepto del internet:

```{r pagoInternet}
writeLines(paste0("El valor total de la factura del Internet por $",
                  format(SS$Web$valor_pago, big.mark=".", decimal.mark=","),
                  ", con referencia de pago ", SS$Web$ref_pago, ", está para pagar antes del ",
                  format(SS$Web$fecha_lim, "%d de %B de %Y"), ".\n"))
```

La distribución del pago del internet queda de la siguiente manera:

```{r disrInternet}
tabla_web <- data.table(
    Habitación = SS$Web$habitacion,
    `Integrante(s)` = SS$Web$ocupantes,
    `Costo Internet` = label_currency(prefix = "$", big.mark = ".", decimal.mark = ",")(SS$Web$total_Web)
)
filas_impares <- seq(1, nrow(tabla_web), by = 2)
tabla_web |>
  kbl(align = c("l", "l", "r")) |>
  kable_styling(
    bootstrap_options = c("hover", "condensed"), 
    full_width = FALSE,
    # Soft tech-gray border and a clean, neutral shadow
    html_font = 'inherit; border: 1px solid #E5E7EB; border-radius: 8px; padding: 10px; background-color: white; display: inline-block;'
  ) |>
  # Alternating rows with a very soft, professional light gray
  row_spec(filas_impares, background = "#F9FAFB")
```


***

## Total Servicios {#latoTotal}

El total de los servicios por habitación para este mes se discrimina en la siguiente tabla:

`r format(SS$fechas_per$fIni_per, "%B de %Y")`

```{r latoTotal}
tabla_fin <- data.table(
    Habitación = SS$Web$habitacion,
      AAA = if (SS$Actual["AAA"]) {
        label_currency(prefix="$",big.mark=".",decimal.mark=",")(SS$AAA$total_AAA)
      },
      `Air-e`= if (SS$Actual["EE"]) {
        label_currency(prefix="$",big.mark=".",decimal.mark=",")(SS$EE$total_EE)
      },
      Movistar = if (SS$Actual["Web"]) {
        label_currency(prefix="$",big.mark=".",decimal.mark=",")(SS$Web$total_Web)
      }) |>
        mutate(
          `Total Servicios` = label_currency(prefix = "$", big.mark=".",decimal.mark=",")(
            ifelse(rep(SS$Actual["AAA"], length(SS$Web$habitacion)), SS$AAA$total_AAA, 0) +
            ifelse(rep(SS$Actual["EE"],  length(SS$Web$habitacion)), SS$EE$total_EE,   0) +
            ifelse(rep(SS$Actual["Web"], length(SS$Web$habitacion)), SS$Web$total_Web, 0))
        )
filas_impares <- seq(1, nrow(tabla_fin), by = 2)
tabla_fin |>
  kbl(align = c("l", "r", "r", "r", "r")) |>
  kable_styling(
    bootstrap_options = c("hover", "condensed"), 
    full_width = FALSE,
    # Soft green border and a clean, neutral shadow
    html_font = 'inherit; border: 1px solid #E8F8F5; border-radius: 8px; padding: 10px; background-color: white; display: inline-block;'
  ) |>
  # Alternating rows with a very soft, professional light gray
  row_spec(filas_impares, background = "#E8F8F5")
```



***

###### [Índice de reportes mensuales](https://amarulo.github.io/distribucion-de-servicios/)




