---
title: "<h1>Distribución del pago de los servicios</h1>"
output: 
  html_notebook:
    css: "../scripts/styleEE.css"
---

<!-- 
Preliminares (README): 
Convertí a proyecto este documento el 2025-07-04, en el directorio:
    "C:/Users/Mono/Documents/Hacienda +/Dist_SS/"
En este directorio creé 3 carpetas: input, output y scripts.
Este documento está en la carpeta: "output"
2026-01-15 
  Migré el proyecto a Ubuntu, 
  Estoy utilizando Git para el control de versiones y Positron como IDE.

SIEMPRE RECUERDE:
- SALVAR EL DOCUMENTO HTML en el folder de output/Histórico antes de cambiarlo.
- Tomar la imagen de la tabla con la distribución a fin de mes de todos los servicios.
- Actualizar la info de los servicios en el archivo "input/Casa_SS.R"
- Una vez actualizado ese archivo, correr TODOS los chunks después de este comentario para evitar errores.
-->

```{r inicio_doc, include=FALSE}
library(knitr)

# Opciones generales de los chunks:
knitr::opts_chunk$set(echo = FALSE)
knitr::opts_chunk$set(comment = " ")

# Función para cargar las librerías:
# Revise el directorio de trabajo:
current_wd <- getwd()

# Defina el camino hacia load_libs basado en el directorio de trabajo actual
if (current_wd == "/home/mono/Documents/Dist_SS") {
  source("./scripts/load_libs.R")
} else {
  source("../scripts/load_libs.R")
}
```

```{r vectores, include=FALSE}
# listas Casa y SS:
if (current_wd == "/home/mono/Documents/Dist_SS") {
source("./input/Casa_SS.R")
} else {
  source("../input/Casa_SS.R")
}
```

<div id="Tabla">
#### Tabla de contenidos:
</div>
###### &emsp;&emsp;•&ensp; [Notas Preliminares](#Notas)

<ol>
  <li> [Gases del Caribe](#Gas) </li>
  <li> [AAA](#AAA) 
    <ol>
      <li> [Datos de la factura](#factAgua) </li>
      <li> [Total pago por habitación](#totHabA) </li>
    </ol> </li>
  <li> [Air-e](#EE)
    <ol>
      <li> [Datos de la factura](#FactEE) </li>
      <li> [Datos para tener en cuenta](#EEnCuenta) 
        <ol>
          <li> [Diferencias sobre datos de consumo](#EEnCuenta) </li>
          <li> [Valor de corte](#ValEE) </li>
          <li> [Lectura de contadores internos](#LectConts) </li>
          <li> [Consumo area común](#ConsArCom)
        </ol> </li>
      <li> [Total a pagar por habitación](#TotalEE) </li>
    </ol> </li>
  <li> [Movistar](#Movis) </li>
  <li> [Total servicios](#latoTotal)
</ol>

***

<div id="Notas">
## Notas Preliminares
</div>

<p>Para el cálculo de los consumos de agua de las Habitaciones 2 y 3 se tendrán en cuenta 10 días (dado el trabajo que implicaría hacer el seguimiento, no estoy llevando cuenta de los días en que las personas se encuentran o no en la casa, es simplemente un estimado).</p>

***

<div id="Gas">
## 1. Gases del Caribe
</div>

Datos de la factura del gas:

```{r factGas, results='asis'}
if ("Gas" %in% SS$Actual){
  writeLines(paste0("La factura de la casa grande (contrato No.",
                  SS$Gas$No_contrato,
                  "), por un valor total de $",
                  format(SS$Gas$total_a_pagar, big.mark=".", decimal.mark=","),
                  if (SS$Gas$saldo_anterior != 0){
                    paste0(" correspondiente a los períodos ", 
                           format(my(SS$Gas$periodo) - days(30), "%b"),
                           " y ",
                           format(my(SS$Gas$periodo), "%b de %Y"))
                  } else {
                    paste0(" correspondiente al período ", SS$Gas$periodo)
                  },
                  ", está para pagar antes del ",
                  format(SS$Gas$fecha, "%d de %B de %Y"),
                  ".\n", "\n",
           "NOTA: Del valor total de este mes me corresponde pagar: $",
                  format(100 * round((SS$Gas$cargo_andres) / 100),
                         big.mark=".",decimal.mark=","), ".\n"))
} else {
  writeLines("Factura no disponible todavía.")
}
```

###### [Tabla de contenidos](#Tabla)
***
 
<div id="AAA">
## 2. AAA
</div>
<div id="factAgua">
### 2.1. Datos de la factura
</div>

Los siguientes son los datos tomados de la factura de este mes:

```{r factAgua, results='asis'}
writeLines(if ("AAA" %in% SS$Actual) {
    paste0("La factura del agua (póliza No.", SS$AAA$No_poliza,
           "), por un valor total de $",
           format(SS$AAA$total_pago_aaa, big.mark = ".",
                  decimal.mark = ","),
           ", correspondiente al período: ", SS$AAA$periodo,
           ", está para pagar antes del ",
           format(ymd(SS$AAA$fecha), "%d de %B de %Y"),
           ".\n\nSegún la factura, la fecha de la lectura anterior fue el ",
           format(SS$AAA$fecha_lect_ant, "%d de %B de %Y"),
           " y la fecha de la lectura actual el ",
           format(SS$AAA$fecha_lect_act, "%d de %B de %Y"), ".\n")
  } else {
    "Todavía no hay factura disponible para este período."
})
```

<div id="totHabA">
### 2.2. Total pago por habitación
</div>

```{r pagoAaa}
if ("AAA" %in% SS$Actual) {
  data.table(Habitación = Casa$Habitación, `Integrante(s)` = Casa$`Integrante(s)`,
             Ocupación = label_percent(accuracy = 0.01)(Casa$Ocupa),
             `Total AAA` = label_currency(prefix = "$", big.mark = ".",
                                          decimal.mark = ",")(SS$AAA$total_AAA))
} else {
    writeLines("La factura de este período no está disponible todavía.")
}
```

###### [Tabla de contenidos](#Tabla)
***

<div id="EE">
## 3. Air-e
</div>


<div id="FactEE">
### 3.1. Datos de la factura:
</div>

```{r reporteFactura, results='asis'}
writeLines(if ("EE" %in% SS$Actual) {paste0("Para el período ", SS$EE$periodoEE, 
                  ", el valor total a pagar por la factura de energía eléctrica del NIC: ",
                  SS$EE$NIC, " es de $",
                  format(SS$EE$vr_fact, big.mark = ".", decimal.mark = ","),
                  ".\nEste valor corresponde a un consumo de ", SS$EE$kwh_f, " Kws en ",
                  SS$EE$f_lect - SS$EE$f_ant, " días ",
                  if (SS$EE$f_ant) { paste0("desde el ",
                                            format(SS$EE$f_ant+1, format = "%d de %B"),
                                            " ") },
                  if (SS$EE$f_lect) { paste0("hasta el ",
                                             format(SS$EE$f_lect, format = "%d de %B de %Y"))
                  } else {
                    ", pero sin lectura actual (consumo estimado)" 
                  }, ".\n\nLa factura tiene fecha de vencimiento para pagar hasta el ", 
                  format(SS$EE$f_venc, format = "%d de %B de %Y"),".\n")
  } else {
    "La factura del período actual todavía no está disponible.\n"
  })
```

<div id="EEnCuenta">
### 3.2. Datos para tener en cuenta
</div>

#### 3.2.1. Diferencias sobre datos de consumo

Entre los datos que reporta air-e en sus lecturas y los recolectados de la información que suministran los contadores aparecen diferencias tanto en el consumo, como en las fechas de los reportes. La diferencia en el consumo no debe ser muy alta y se debe principalmente a la sección de la casa en la cual no se recolectan los datos, por esta razón los datos de air-e van a estar mas altos que los reportados en el consumo interno. 

```{r consInt, results='asis'}
writeLines(if ("CI" %in% SS$Actual) {
  paste0("La suma total de los consumos internos para este período es de ",
         sum(SS$EE$ConsInt$consumo), if ("EE" %in% SS$Actual) {
                    paste0(" Kw. Quedando un consumo a repartir de ",
                           SS$EE$kwh_f - sum(SS$EE$ConsInt$consumo),
                           " Kw respecto al consumo reportado por air-e.")
                    } else {" Kw.\n"})
  } else {"Consumo no disponible todavía."})
```


La diferencia entre las fechas (u horas) en que se realizan las lecturas de los contadores internos y la del contador externo por parte de air-e, afecta este total a repartir de manera directa: mientras mayor sea la diferencia entre el tiempo de las lecturas, mayor será la diferencia en el consumo a repartir.

```{r lectura_cont_int, results='asis'}
writeLines(if ("CI" %in% SS$Actual) {
  paste0("La última lectura de los contadores internos se realizó el ",
         format(SS$EE$ConsInt$fecha_lect_actual, "%d de %B de %Y"),
         " y la lectura anterior se hizo el ",
         format(SS$EE$ConsInt$fecha_lect_anter, "%d de %B de %Y"),
         ".\nEn cuanto a Air-e, ", if ("EE" %in% SS$Actual) {
           paste0("la lectura actual la realizó el ", format(SS$EE$f_lect, "%d de %B de %Y"),
           " y la lectura anterior el ", format(SS$EE$f_ant, "%d de %B de %Y"), ".\n")
         } else {
           "la factura no está disponible todavía.\n"
         })
  } else {
    "No hay datos disponibles todavía.\n"
  })
```

La diferencia de los consumos (columna "Diferencia") se repartirá proporcionalmente al consumo de cada habitación. La siguiente tabla muestra estas diferencias para este mes:

```{r DiferenciaLecturas}
if ("EE" %in% SS$Actual) {
  tibble(`Factura air-e` = paste(SS$EE$kwh_f,"Kw"),
       `Lectura contadores` = paste(round(sum(SS$EE$ConsInt$lect_fin) - 
                                          sum(SS$EE$ConsInt$lect_ini),
                                          digits=2),"Kw"),
       Diferencia = paste0(abs(round(SS$EE$kwh_f - (sum(SS$EE$ConsInt$lect_fin) -
                                       sum(SS$EE$ConsInt$lect_ini)), digits = 2)),
                           " Kw"),
       `Número de días factura` = paste0(SS$EE$f_lect - SS$EE$f_ant," días"),
       `Número de días interno` = paste0(SS$EE$ConsInt$fecha_lect_actual - 
                                           SS$EE$ConsInt$fecha_lect_anter," días"),
       )
} else {writeLines("Factura no disponible todavía.\n")}
```

<div id="ValEE">
#### 3.2.2. Valor de corte
</div>
El valor de corte para control se estableció en 10 Kw por día. Este valor se estableció basado en el primer reporte de consumo (septiembre) después del cambio del cableado realizado en agosto de 2025. Este valor permite observar las tendencias generales en el consumo mes a mes: aumentos o disminuciones en el promedio de consumo diario. 

```{r CambioPatronConsumo, results='asis'}
if ("EE" %in% SS$Actual) {
  writeLines(paste0("Este mes hemos ",if (round(10 - SS$EE$kwh_f/as.numeric(SS$EE$f_lect - SS$EE$f_ant), digits=3) <0) {"aumentado "} else {"disminuido "},"el promedio de consumo diario en ",abs(round(10 - SS$EE$kwh_f/as.numeric(SS$EE$f_lect - SS$EE$f_ant), digits=3))," Kw con respecto al corte.\n"))
} else {writeLines("Factura no disponible todavía.\n")}
```

<div id="LectConts">
#### 3.2.3. Lectura de contadores internos
</div>
El area común, desde la cocina hasta la lavandería, no ha quedado cobijada bajo ningún contador por lo que la sumatoria de los valores de consumo de los contadores internos normalmente será menor al consumo total reportado por air-e, haciéndose necesaria la repartición de esta diferencia. Esta repartición se hará de manera proporcional al consumo obtenido a través de los contadores.

```{r consumo_interno}
if ("CI" %in% SS$Actual) {
  data.table(Habitación = Casa$Habitación,
           `Contador #` = SS$EE$ConsInt$contador,
           `Lectura final` = SS$EE$ConsInt$lect_fin,
           `Lectura inicial` = SS$EE$ConsInt$lect_ini,
           `Consumo Kw` = SS$EE$ConsInt$consumo)
} else {writeLines("Consumo no disponible todavía.\n")}
```

<div id="ConsArCom">
#### 3.2.4. Consumo area común
</div>

Este consumo será repartido de manera proporcional al consumo reportado por los contadores internos de acuerdo a la siguiente tabla (todos los valores en Kw):

```{r}
if ("EE" %in% SS$Actual) {
  data.table(`Habitación` = Casa$Habitación,
           `Consumo Contador` = SS$EE$ConsInt$consumo,
           `Consumo Area Común` = round(SS$EE$ConsInt$cons_per_hab,2)) %>%
  mutate(`Consumo Total por Hab.` = `Consumo Contador` + `Consumo Area Común`)
} else {
  writeLines("No hay datos de la factura todavía.\n")
}
```

<div id="TotalEE">
### 3.3. Total a pagar por habitación
</div>

```{r totalHabEe}
if ("EE" %in% SS$Actual) {
  data.table(Habitación = Casa$Habitación,
           `Integrante(s)` = Casa$`Integrante(s)`,
           `Costo Energía` = label_currency(prefix = "$", big.mark = ".",
                          decimal.mark = ",")(SS$EE$total_EE))
} else {
  writeLines("Factura no disponible todavía.\n")
}
```

###### [Tabla de contenidos](#Tabla)
***

<div id="Movis">
## 4. Movistar
</div>

Los siguientes son los datos de la factura de Movistar por concepto del internet:

```{r pagoInternet, results='asis'}
writeLines(paste0("El valor total de la factura del Internet por $",
                  format(SS$Web$valor_pago, big.mark=".", decimal.mark=","),
                  ", con referencia de pago ", SS$Web$ref_pago, ", está para pagar antes del ",
                  format(SS$Web$fecha_lim, "%d de %B de %Y"), ".\nEquivalente a $",
                  format(SS$Web$per_Per, big.mark=".", decimal.mark=","),
                  " por persona (", sum(SS$Web$webCon),").\n"))
```

###### [Tabla de contenidos](#Tabla)
***

<div id="latoTotal">
## 5. Total Servicios 
</div>
El total de los servicios por habitación para este mes se discrimina en la siguiente tabla:

`r format(Sys.Date(), "%b %Y")`

```{r latoTotal}
data.table(Habitación = Casa$Habitación,
           AAA = if ("AAA" %in% SS$Actual) {
             label_currency(prefix="$",big.mark=".",decimal.mark=",")(SS$AAA$total_AAA)
           },
           `Air-e`= if ("EE" %in% SS$Actual) {
             label_currency(prefix="$",big.mark=".",decimal.mark=",")(SS$EE$total_EE)
           },
           Movistar = if ("Web" %in% SS$Actual) {
             label_currency(prefix="$",big.mark=".",decimal.mark=",")(SS$Web$total_Web)
           },
           `Total Servicios` = label_currency(prefix = "$", big.mark=".",
                                              decimal.mark=",")((if("AAA" %in% SS$Actual) {
                                                SS$AAA$total_AAA } else { 0 }) +
                                                  (if ("EE" %in% SS$Actual) {
                                                    SS$EE$total_EE } else { 0 }) + 
                                                  (if ("Web" %in% SS$Actual) {
                                                    SS$Web$total_Web } else { 0 }))
)
```


***
La siguiente tabla corresponde a los valores del mes pasado:

```{r}
# getwd()
tabla_anterior <- paste0(if (current_wd == "/home/mono/Documents/Dist_SS"){
                            "./input/Cons_ant/"
                          } else {
                            "../input/Cons_ant/"
                          },
                         lubridate::year(hoy), 
                         if (month(hoy)<10){"_0"} else {"_"}, 
                         month(hoy - 30), "_Dist_SS.png")
texto_alt <- paste0("La imagen ", tabla_anterior, " no carga")
imagen_actual <- htmltools::img(src = tabla_anterior, alt = as.character(texto_alt))
imagen_actual
```


###### [Tabla de contenidos](#Tabla)
***

